【裁判字號】    98,訴,3693
【裁判日期】    981125
【裁判案由】    毒品危害防制條例
【裁判全文】
臺灣板橋地方法院刑事判決              98年度訴字第3693號
公  訴  人  臺灣板橋地方法院檢察署檢察官
被      告  甲○○
                    （因另案於臺灣臺北監獄臺北分監執行）
上列被告因違反毒品危害防制條例案件，經檢察官提起公訴（98
年度毒偵字第4936、5155號），被告於準備程序進行中就被訴事
實為有罪之陳述，本院合議庭裁定由受命法官獨任進行簡式審判
程序並判決如下：
    主  文
甲○○施用第一級毒品，累犯，處有期徒刑陸月，扣案之注射針
筒貳只均沒收之；又施用第一級毒品，累犯，處有期徒刑捌月，
扣案含微量海洛因殘渣之塑膠袋肆只均沒收銷燬之、注射針筒貳
只均沒收之；應執行有期徒刑壹年，扣案含微量海洛因殘渣之塑
膠袋肆只均沒收銷燬之、注射針筒肆只均沒收之。
    事  實
一、甲○○前於民國87年間因施用毒品案件，經臺灣高等法院裁
    定送觀察、勒戒後，認有繼續施用毒品之傾向，再經同法院
    裁定令入戒治處所施以強制戒治，嗣因戒治成效經評定合格
    ，認無繼續戒治之必要，經同法院裁定停止戒治，所餘戒治
    期間付保護管束，於88年7 月19日強制戒治期滿執行完畢，
    並經同法院以87年度上訴字第1819號判決免刑確定；復於90
    年間因施用毒品案件，經臺灣臺北地方法院裁定送觀察、勒
    戒後，認有繼續施用毒品之傾向，又經同法院裁定令入戒治
    處所施以強制戒治，嗣因戒治成效經評定合格，認無繼續戒
    治之必要，經同法院裁定停止戒治，所餘戒治期間付保護管
    束，於91年10月3 日強制戒治期滿執行完畢；又於95年間因
    施用毒品案件，經本院以96年度訴字第475 號判決處有期徒
    刑7 月（下稱甲罪），並經臺灣高等法院以96年度上訴字第
    1899號判決駁回上訴確定；又於95、96年間因兩次施用毒品
    案件，經臺灣臺北地方法院以96年度訴字第743 號判決分別
    處有期徒刑7 月（下稱乙罪）、7 月（下稱丙罪）確定；復
    於96年間因施用毒品案件，經臺灣臺北地方法院以96年度訴
    字第1180號判決處有期徒刑8 月（丁罪）；另先後因竊盜案
    件，經本院以95年度簡字第7016號、96年度簡字第2046號判
    決分別處有期徒刑4月（下稱戊罪）、6月（下稱己罪）確定
    ；上開甲、乙、丙、丁、戊、己之罪刑，經法院裁判依序減
    刑為有期徒刑3月15日、3月15日、3月15日、4月、2月、3月
    ，並經臺灣高等法院以97年度抗字第569號裁定應執行有期
    徒刑1年5月確定，甫於97年8月31日執行完畢。詎仍不知悔
    改，基於施用第一級毒品海洛因之犯意，於98 年7月6日晚
    間某時許，在臺北縣板橋市○○路276之5號2樓其住處內，
    以將海洛因摻水置於一般醫療用注射針筒內皮下注射之方法
    ，施用海洛因1次，旋警方於同年7月7日凌晨2時10分許至上
    址甲○○之住處追查張祐維（由檢方另案偵辦）涉嫌搶奪案
    件時，甲○○於有權偵查犯罪之機關知悉其施用毒品之犯行
    前，即主動將其所有、放置於陽臺垃圾桶內供施用海洛因所
    用之注射針筒2只交付警員，自承施用海洛因之犯行並接受
    裁判；甲○○復另行起意，基於施用第一級毒品海洛因之犯
    意，於98年7月12日14時許，在上址其住處內，以前揭方法
    ，施用海洛因1次，嗣於同年月14日16 時40分許，警方持搜
    索票至上址其住處查獲，並扣得甲○○所有、供施用海洛因
    所用之注射針筒2只、含海洛因殘渣之塑膠袋4只。
二、案經臺北縣政府警察局蘆洲分局、臺北縣政府警察局移送臺
    灣板橋地方法院檢察署檢察官偵查起訴。
    理  由
一、按「除被告所犯為死刑、無期徒刑、最輕本刑為三年以上有
    期徒刑之罪或高等法院管轄第一審案件者外，於前條第一項
    程序進行中，被告先就被訴事實為有罪之陳述時，審判長得
    告知被告簡式審判程序之旨，並聽取當事人、代理人、辯護
    人及輔佐人之意見後，裁定進行簡式審判程序。」刑事訴訟
    法第273 條之1 第1 項定有明文。本件被告所犯毒品危害防
    制條例第10條第1 項之施用第一級毒品罪，非屬最輕本刑為
    3 年以上有期徒刑之罪，且被告於本院98年11月11日準備程
    序進行中，已就被訴之事實為有罪之陳述，經審判長告知被
    告簡式審判程序之旨後，被告及公訴人均同意改依簡式審判
    程序審理，本院合議庭乃依上揭規定，裁定本件由受命法官
    獨任進行簡式審判程序，合先敘明。
二、上揭事實，業據被告甲○○於本院準備程序及審理時自白不
    諱，且被告兩次為警查獲後所採集之尿液檢體，經臺灣檢驗
    科技股份有限公司以氣相層析質譜儀法鑑定結果，均呈嗎啡
    陽性反應，有臺北縣政府警察局蘆洲分局偵辦毒品案件尿液
    代碼對照表（尿液檢體編號：I0000000）、臺北縣政府警察
    局刑事警察大隊偵辦毒品案件尿液代碼表（尿液檢體編號：
    Q0000000）各1 紙及上揭公司出具之濫用藥物檢驗報告（報
    告編號：UL/2009/70466 、UL/2009/70663 ）2 份附卷可稽
    （按施用海洛因後，係以嗎啡型態自尿液排出），此外復有
    上開注射針筒4只、含微量海洛因殘渣之塑膠袋4只扣案可資
    佐證，堪認被告之自白與事實相符。本案事證明確，被告犯
    行洵堪認定。
三、按海洛因係毒品危害防制條例第2 條第2 項第1 款規定之第
    一級毒品，依該條例第10條第1 項規定：「施用第一級毒品
    者，處六月以上五年以下有期徒刑」，又同條例第23條第2
    項復規定：「觀察、勒戒或強制戒治執行完畢釋放後，五年
    內再犯第十條之罪者，應依法追訴或裁定交付審理。」次按
    施用第一、二級毒品者，依前揭規定本應科以刑罰，惟基於
    刑事政策，對合於一定條件之施用者，則依同條例第20條、
    第23條之規定，施以觀察、勒戒或強制戒治之保安處分。又
    毒品危害防制條例於92年7 月9 日修正公布，自93年1 月9
    日施行，刪除2 犯及3 犯之規定，一改修法前繁雜之處遇程
    序，並認施用毒品者係屬病患性犯人，以觀察、勒戒戒除其
    身癮，並以強制戒治去除其心癮。其中第20條、第23條將施
    用毒品之刑事處遇程序，區分為「初犯」、「五年內再犯」
    及「五年後再犯」。依其立法理由之說明：「初犯」，經觀
    察、勒戒或強制戒治後，應為不起訴處分或不付審理之裁定
    ；經觀察、勒戒或強制戒治執行完畢釋放後，「五年內再犯
    」者，因其再犯率甚高，原實施之觀察、勒戒及強制戒治既
    已無法收其實效，爰依法追訴或裁定交付審理。至觀察、勒
    戒或強制戒治執行完畢釋放後，「五年後再犯」者，前所實
    施之觀察、勒戒或強制戒治已足以遮斷其施用毒品之毒癮，
    為期自新及協助其斷除毒癮，仍適用「初犯」規定，先經觀
    察、勒戒或強制戒治之程序。修正前條文所定3 犯以上之情
    形，因修正草案僅區分為初犯、5 年後再犯，自應依修正條
    文第23條第2 項規定處理。從而依該次修正後之規定，僅限
    於「初犯」及「五年後再犯」二種情形，始應先經觀察、勒
    戒或強制戒治之程序。倘被告前於5 年內已再犯，經依法追
    訴處罰，縱其第3次（或第3次以上）再度施用毒品之時間，
    在初犯或前次再犯經觀察、勒戒或強制戒治執行完畢釋放5
    年以後，已不合於「五年後再犯」之規定，且因前已於「五
    年內再犯」，顯見其再犯率甚高，原實施觀察、勒戒或強制
    戒治，已無法收其實效，即應依該條例第10條處罰。至於第
    3次（或第3次以上）施用毒品之時間，是否宜有期間限制？
    以多久為適宜？則分屬刑事政策、專門醫學之範圍，非審判
    機關所能決定，有待循立法途徑解決（參考最高法院97 年
    度台非字第405號判決意旨）。本件被告有事實欄所載曾因
    施用毒品案件，先後經強制戒治執行完畢、法院判處罪刑確
    定之情形，有臺灣高等法院被告全國前案紀錄表在卷可考，
    被告前既曾因施用毒品案件，經強制戒治執行完畢後之5年
    內，再犯施用毒品罪，並經法院判刑確定且已執行完畢後，
    又犯本件施用第一級毒品罪，即非屬毒品危害防制條例第20
    條第3項所規定之「五年後再犯」之情形，自應依毒品危害
    防制條例第23條第2項之規定追訴處罰之。
四、核被告先後兩次施用海洛因之行為，均犯毒品危害防制條例
    第10條第1 項之施用第一級毒品罪；被告施用前後持有海洛
    因之低度行為，分別為施用之高度行為所吸收，不另論罪。
    被告所犯上開2 罪，犯意各別，行為互殊，應分論併罰。又
    警方係於98年7 月7 日凌晨2 時10分許至上址被告之住處，
    追查張祐維涉嫌之搶奪案件時，被告於有權偵查犯罪之機關
    知悉其施用毒品之犯行前，即主動將其所有、放置於陽臺垃
    圾桶內供施用海洛因所用之注射針筒2 只交付警員，自承施
    用海洛因之犯行並接受裁判，此觀被告及張祐維於98年7 月
    7 日之警詢筆錄自明（見98年度毒偵字第4936號偵卷第15、
    18、21頁），是被告就其於98年7 月6 日晚間施用海洛因之
    犯罪，符合自首之要件，爰依刑法第62條前段規定減輕其刑
    。末查被告有事實欄所載曾受有期徒刑執行完畢之紀錄，有
    臺灣高等法院被告前案紀錄表1 份在卷可考，其於有期徒刑
    執行完畢後5 年以內故意再犯本件法定刑為有期徒刑之上揭
    2 罪，均為累犯，均應依法加重其刑（被告就其於98年7 月
    6 日施用海洛因之犯行，同時有刑之減輕及加重事由，依刑
    法第71條第1 項規定應先加後減之）。爰審酌被告之素行不
    良，其迭次因施用毒品經強制戒治及法院判刑，仍不知戒除
    施用毒品之惡習，顯見其自制力薄弱，惟其施用毒品之犯行
    係戕害自身健康，對社會治安危害非鉅，暨其犯罪之動機、
    目的、手段、犯後坦承犯行、態度良好等一切情狀，分別量
    處如主文所示之刑，並依法定其應執行之刑。扣案之微量海
    洛因殘渣，係當場查獲之毒品，且海洛因難以與其包裝袋完
    全析離，如將包裝袋內之海洛因傾倒釋出後，該包裝袋仍會
    有微量毒品成分殘留（參考法務部調查局94年4 月12日調科
    壹字第09400114740 號函），因此扣案含微量海洛因殘渣之
    塑膠袋4 只，均應依毒品危害防制條例第18條第1 項前段規
    定宣告沒收銷燬之；又扣案之注射針筒4 只，係被告所有、
    供施用海洛因所用之物，業據被告供明在卷，爰依刑法第38
    條第1 項第2 款規定宣告沒收之。
據上論斷，應依刑事訴訟法第273 條之1 第1 項、第299 條第1
項前段，毒品危害防制條例第10條第1 項、第18條第1 項前段，
刑法第11條、第47條第1 項、第62條前段、第38條第1 項第2 款
、第51條第5 款，判決如主文。
本案經檢察官黃嘉妮到庭執行職務。
中    華    民    國    98    年    11    月    25    日
                  刑事第四庭  法  官  樊季康
上列正本證明與原本無異。
如不服本判決，應於判決送達後10日內敘明上訴理由，向本院提
出上訴狀 (應附繕本) ，上訴於臺灣高等法院。其未敘述上訴理
由者，應於上訴期間屆滿後20日內向本院補提理由書「切勿逕送
上級法院」。
                              書記官  陳秀慧
中    華    民    國    98    年    11    月    30    日
附錄本案論罪科刑法條全文：
毒品危害防制條例第10條
施用第一級毒品者，處六月以上五年以下有期徒刑。
施用第二級毒品者，處三年以下有期徒刑。


司法院資訊處製作；財團法人民間司法改革基金會備份。
